【裁判字號】    98,訴,958
【裁判日期】    980831
【裁判案由】    違反毒品危害防制條例
【裁判全文】
臺灣臺南地方法院刑事判決               98年度訴字第958號
公  訴  人  臺灣臺南地方法院檢察署檢察官
被      告  甲○○
                    （現另案於臺灣臺南監獄臺南分監執行中
上列被告因違反毒品危害防制條例案件，經檢察官提起公訴（98
年度毒偵字第810號），被告於本院準備程序中就被訴事實為有
罪之陳述，經本院合議庭裁定由受命法官獨任進行簡式審判程序
，判決如下：
    主  文
甲○○施用第一級毒品，累犯，處有期徒刑捌月。
    事實及理由
一、本件犯罪事實：甲○○前因施用毒品案件，經送強制戒治後
    ，於民國92年10月21日停止戒治出監，並於同年12月28日保
    護管束期滿執行完畢，經臺灣臺南地方法院檢察署檢察官於
    93年2月5日以93年度戒毒偵字第33號不起訴處分確定；另其
    因犯肅清煙毒條例案件，分別經臺灣高等法院臺南分院以86
    年度上訴字第1458號、臺灣臺南地方法院以86年度訴字第
    1920號判決各處應執行有期徒刑3年7月、3年2月確定，經接
    續執行及撤銷假釋執行殘刑後，於96年6月7日縮短刑期執行
    完畢，旋於97年10月25日施用第一級毒品海洛因，經本院98
    年度訴字第200號判處有期徒刑8月確定。詎其猶未戒除惡習
    ，仍基於施用第一級毒品海洛因之犯意，於98年2月24日下
    午5時許，臺南縣新市鄉○○○路旁，以針筒注射方式施用第
    一級毒品海洛因1次，嗣其於98年2月26日凌晨零時40分許，
    經警盤查並徵得其同意，採集其尿液送驗，結果呈現鴉片類
    陽性反應，始悉上情。
二、上開犯罪事實之證據：
（一）被告於警詢、檢察官偵查中，及本院審理時之自白。
（二）臺南縣警察局善化分局偵辦「毒品危害防制條例」案犯嫌
      尿液送驗編號暨年籍對照表、長榮大學98年3月9日確認報
      告（報告編號：0000000）各1紙。
三、按海洛因經注射入人體後，約80%於24小時內自尿中排出，
    且尿液中能否驗出嗎啡陽性反應與其投與量、投與途徑、採
    尿時間、個人體質及檢驗方法之靈敏度有關，而文獻報導注
    射6毫克之海洛因鹽酸鹽，其代謝物嗎啡之平均可檢出時限
    約為26小時，業經行政院衛生署藥物食品檢驗局81年9月8日
    （81）藥檢壹字第8114885號函述明綦詳，佐以被告查獲採
    尿時間，及其尿液送驗呈鴉片代謝物（嗎啡及可待因）陽性
    反應之結果，被告自白於上開時、地，施用第一級毒品海洛
    因之犯行，足堪認定。
四、按92年7月9日新修正之毒品危害防制條例刪除「2犯」及「3
    犯」之規定，將施用毒品者簡化區分為初犯、再犯，並認施
    用毒品者係屬病患性犯人，以觀察、勒戒戒除其身癮，以強
    制戒治去除其心癮。經觀察、勒戒或強制戒治執行完畢釋放
    後，若係5年後再犯該條例第10條施用毒品罪者，檢察官應
    先聲請法院裁定令被告入勒戒處所觀察、勒戒，並視有無繼
    續施用毒品傾向，決定應予釋放、為不起訴之處分，或應聲
    請法院裁定令入勒戒處所強制戒治；若係5年內「再犯」同
    條例第10條施用毒品罪者，依同條例第23條第2項規定，檢
    察官則應依法追訴；且觀諸該條例第20條第3項，及同條例
    第23條第2項之修正理由，如施用毒品者係前經觀察、勒戒
    或強制戒治等治療程序執行完畢5年後，始再施用毒品之「
    初犯」，因前所執行之觀察、勒戒或強制戒治已足收戒除毒
    癮之效，自應重新執行觀察、勒戒或強制戒治等治療程序，
    並於治療程序執行完畢後，由檢察官為不起訴處分，毋庸對
    之追訴處罰；反之，在「再犯」之情形，因其先前所為治療
    程序顯未能收戒斷毒癮之效，且考量施用毒品者之再犯率偏
    高，乃簡化其刑事處遇程序，而逕予追訴處罰，不再施以治
    療程序。參酌上開立法理由，修正毒品危害防制條例就施用
    毒品者，祇於「初犯」及「5年後再犯」二種情形，有其追
    訴條件之限制，即須於初犯經觀察、勒戒或強制戒治釋放後
    ，5年內均無施用毒品之行為，始能認其前所實施之觀察、
    勒戒或強制戒治已足遮斷毒癮，而得於5年後再犯時，再予
    適用初犯之規定，重行觀察、勒戒等程序。倘5年內已經再
    犯，被依法追訴處罰，縱其第3次（或第3次以上）施用毒品
    之時間在初犯釋放5年以後，即與「5年後再犯」之情形有別
    ，且因已於「5年內再犯」，顯見其再犯率甚高，原實施觀
    察、勒戒或強制戒治，已無法收其實效，而無5年戒斷期之
    存在，自無再經觀察、勒戒及強制戒治之必要，應由檢察官
    逕行起訴（最高法院95年度台非字第59號判決，及95年第7
    次、97年第5次刑事庭會議決議）。
五、經查，被告前因施用毒品案件，經強制戒治，於92年12月28
    日執行完畢；再於97年10月25日再犯施用第一級毒品罪，經
    本院判處有期徒刑8月確定，有臺灣高等法院被告前案紀錄
    表在卷可稽。被告於強制戒治執行完畢5年內之97年10月25
    日已再犯施用毒品之罪，本件施用毒品之犯行，乃屬3犯以
    上，縱其本次施用毒品之時間在強制戒治執行完畢5年以後
    ，即與「5年後再犯」之情形有別，參諸前揭最高法院判決
    及刑事庭會議決議意旨，仍應依法論科；且查海洛因係屬毒
    品危害防制條例第2條第2項第1款所列之第一級毒品，核其
    所為，係犯毒品危害防制條例第10條第1項之施用第一級毒
    品罪。被告施用前後持有第一級毒品之低度行為，應為其施
    用之高度行為所吸收，不另論罪。另被告有如事實欄所載之
    施用毒品前科，甫於96年6月8日縮刑期滿而執行完畢，有臺
    灣高等法院被告前案紀錄表在卷可參，其於受有期徒刑執行
    完畢後5年內故意再犯本件有期徒刑以上之罪，為累犯，應
    依法加重其刑。爰審酌被告迭經觀察、勒戒及強制戒治，仍
    未能體認施用毒品對於自身健康之危害，遠離毒品，惟犯後
    業已坦承犯行，態度良好等一切情狀，量處如主文所示之刑
    。
據上論斷，應依刑事訴訟法第273條之1第1項、第299條第1項前
段、第310條之2、第454條，毒品危害防制條例第10條第1項，刑
法第11條前段、第47條第1項，判決如主文。
本案經檢察官陳鋕銘到庭執行職務
中    華    民    國    98    年    8     月    31    日
                  刑事第十二庭  法  官  魏玉英
以上正本證明與原本無異。
如不服本判決應於收受本判決後10日內向本院提出上訴書狀，並
應敘述具體理由。如未敘述上訴理由者，應於上訴期間屆滿後20
日內向本院補提理由書狀（均須按他造當事人之人數附繕本）「
切勿逕送上級法院」。
                                書記官  曾盈靜
中    華    民    國    98    年    9     月    1     日
附錄本案論罪科刑法條全文
毒品危害防制條例第10條
施用第一級毒品者，處6月以上5年以下有期徒刑。
施用第二級毒品者，處3年以下有期徒刑。


司法院資訊處製作；財團法人民間司法改革基金會備份。
